臺灣苗栗地方法院民事判決　　　　　　　99年度家訴字第40號
原　　　告　謝發雙
訴訟代理人　江錫麒律師
　　　　　　黃淑齡律師
被　　　告　吳坤基
　　　　　　吳金輻
　　　　　　吳坤源
　　　　　　吳月紅
　　　　　　吳月英
上列當事人間請求分割遺產事件，本院於民國100 年1 月10日言
詞辯論終結，判決如下：
    主  文
原告之訴駁回。
訴訟費用由原告負擔。
    事實及理由
一、被告經合法通知，未於言詞辯論期日到場，核無民事訴訟法
    第386 條各款所列情形，爰依原告之聲請，由其一造辯論而
二、原告起訴主張：
（一）原告與訴外人吳謝年妹、謝發相、謝發增、謝日英、謝瓊
      慧，均為訴外人謝長連、謝吳招妹之子女。嗣謝長連於民
      國55年5 月5 日死亡，由原告與母親謝吳招妹、兄弟姊妹
      吳謝年妹、謝發相、謝發增、謝日英、謝瓊慧共同繼承謝
      長連所遺坐落苗栗縣後龍鎮○○○段523-27地號土地之地
      上權，設定權利範圍為264.46平方公尺。嗣吳謝年妹於64
      年11月19日死亡，其公同共有前開地上權之權利，即由其
      夫及子女即訴外人吳慶合、被告吳坤基、吳金輻、吳坤源
      、吳月紅、吳月英繼承。另謝吳招妹於67年12月4 日死亡
      ，其公同共有前開地上權之權利即由其子女即原告、謝發
      相、謝發增、謝日英、謝瓊慧繼承，吳謝年妹部分則由被
      告代位繼承其應繼分。嗣謝發增於88年9 月3 日死亡，其
      公同共有前開地上權之權利，則由其妻、子女古桂妹、謝
      其錦、謝其春、謝其泉、謝碧枝共同繼承。
（二）嗣謝長連全體繼承人除謝發相外，均於98年9 月1 日訂定
      遺產分割協議書，一致蓋印同意由原告單獨繼承地上權，
      並由原告簽發補償每人新台幣（下同）5,000 元之支票予
      各繼承人，惟因欠缺謝發相之印章，原告不得不聲請苗栗
      縣政府不動產糾紛調處委員會依土地法第34條之2 調處，
      經該委員會於99年5 月12日調處結果變更共有型態，本件
      地上權由原告取得1/6 ，謝發相1/6 ，古桂妹及其子女謝
      其錦、謝其春、謝其泉、謝碧枝各1/30，謝日英、謝瓊慧
      各1/6 ，被告各1/36，有苗栗縣政府99年5 月17日調處案
      會議紀錄可證。其後各地上權共有人依前述調處結果辦妥
      共有型態變更登記，古桂妹及其子女、謝日英、謝瓊慧先
      後將其地上權移轉登記予原告，縱使原本不同意移轉登記
      予原告之謝發相，最後亦將地上權移轉登記予原告，截至
      99年8 月13日原告已取得地上權權利範圍5/6 ，僅被告於
      受領原告之補償金支票後，仍拒絕依遺產分割協議書之約
      定，提供印鑑辦理地上權移轉登記。為此依遺產分割協議
      書之法律關係提起本訴，並聲明：被告應將坐落苗栗縣後
      龍鎮○○○段523-27地號土地之地上權權利範圍各1/36移
      轉登記予原告。
二、被告吳坤基、吳坤源、吳月紅、吳月英均未於言詞辯論期日
    到場，亦未提出書狀作任何聲明或陳述。被告吳金輻未於言
    詞辯論期日到場，據其所提出之書狀稱：原告主張兩造於分
    割協議書一致蓋章同意由原告單獨繼承地上權，實情並非如
    此，被告吳金輻之父親吳慶合於94年3 月間即中風，經治療
    後診斷為植物人，至今均未好轉，況且原告自始不曾探視吳
    慶合，怎可能於98年間與原告有任何之協議？而吳謝年妹之
    繼承人，亦未同意將應繼分讓給原告，原告所提出之分割遺
    產協議書，是原告個別找被告謊稱要登記遺產持分予被告，
    而要求被告簽名蓋章。原告所稱簽發補償金係98年間原告個
    別找被告談辦理遺產繼承之事時，稱是被告之外公生前交代
    要給被告的，因此被告欣然接受。並聲明：原告之訴駁回。
三、查原告主張其與訴外人吳謝年妹、謝發相、謝發增、謝日英
    、謝瓊慧，均為訴外人謝長連、謝吳招妹之子女。嗣謝長連
    於55年5 月5 日死亡，由原告與母親謝吳招妹、兄弟姊妹吳
    謝年妹、謝發相、謝發增、謝日英、謝瓊慧共同繼承謝長連
    所遺坐落苗栗縣後龍鎮○○○段523-27地號土地之地上權，
    設定權利範圍為264.46平方公尺。嗣吳謝年妹於64年11月19
    日死亡，由其夫及子女即訴外人吳慶合、被告吳坤基、吳金
    輻、吳坤源、吳月紅、吳月英繼承。謝吳招妹於67年12月4
    日死亡，由其子女即原告、謝發相、謝發增、謝日英、謝瓊
    慧繼承，吳謝年妹部分則由被告代位繼承其應繼分。嗣謝發
    增於88年9 月3 日死亡，由其妻、子女古桂妹、謝其錦、謝
    其春、謝其泉、謝碧枝共同繼承。謝長連之繼承人除謝發相
    、吳慶合外，於98年9 月1 日訂定遺產分割協議書，蓋印同
    意由原告單獨繼承地上權。嗣因欠缺謝發相之印章，原告另
    聲請苗栗縣政府不動產糾紛調處委員會調處，經該委員會於
    99 年5月12日調處結果變更共有型態，本件地上權由原告取
    得1/6 ，被告各取得1/36之事實，業據其提出繼承系統表、
    謝發增死亡後辦理地上權登記之土地登記謄本、遺產分割協
    議書、苗栗縣政府99年5 月17日府地籍字第0990087159號函
    文及調處會議紀錄、謝發相辦理移轉登記契約書、土地登記
    謄本為證，被告吳金輻固否認全體繼承人協議同意由原告取
    得地上權，惟對於其本人曾於遺產分割協議書用印及簽章亦
    不爭執，是自堪信原告之前開主張為真實。
四、原告固主張被告已於遺產分割協議書上簽名用印，同意原告
    單獨繼承坐落苗栗縣後龍鎮○○○段523-27地號土地之地上
    權等語。惟原告自承繼承人謝發相並未簽署遺產分割協議書
    ，另對於被告吳金輻抗辯繼承人吳慶合自94年間中風呈植物
    人狀態，未參與前開遺產分割協議亦不爭執，並自承繼承人
    吳慶合之印章係被告吳坤基所蓋用，從而，本件遺產分割協
    議書並未經全體繼承人同意而訂立。按繼承人有數人時，在
    分割遺產前，各繼承人對於遺產全部為公同共有。公同共有
    物之處分及其他權利之行使，除其公同關係所由規定之法律
    或契約另有規定外，應得公同共有人全體之同意，民法第11
    51條、第828 條第3 項分別定有明文。是遺產之分割，乃以
    消滅遺產公同共有關係為目的，須共同繼承人全體始得為之
    。本件遺產分割協議書既未經全體繼承人簽名同意，自難認
    為已生效力。原告雖另主張此遺產分割協議書僅為一般協議
    書之性質，惟觀之前開協議書文意已明確記載分割謝長連遺
    產之意旨，顯非一般協議書。再者，遺產權利為全體繼承人
    公同共有，繼承人對遺產並無應有部分或特定部分可言，是
    繼承人間亦無從個別訂立一般協議以處分遺產。綜上所述，
    前開遺產分割協議書並未經全體繼承人協議而成立，繼承人
    間未就遺產分割方式達成合意，故遺產分割協議書在全體繼
    承人間並未生效，原告據該遺產分割協議書主張其單獨繼承
    前開地上權，並請求被告將坐落苗栗縣後龍鎮○○○段523-
    27地號土地之地上權權利範圍各1/36移轉登記予原告，核屬
    無據，應予駁回。
五、本件事證已臻明確，兩造其餘攻擊防禦方法及舉證，均核與
    本件判決結果不生影響，爰不一一論述，附此敘明。
六、據上論結，本件原告之訴為無理由，依民事訴訟法第385 條
    第1 項前段、第78條，判決如主文。
中    華    民    國   100    年    1     月    25    日
                  家事庭法  官  曾明玉
以上正本係照原本作成
如對本判決上訴，須於判決送達後20日內向本院提出上訴狀。
如委任律師提起上訴者，應一併繳納上訴審裁判費。
                        書記官  黃惠雯
中    華    民    國   100    年    1     月    25    日